臺灣高等法院刑事判決　　　　　　　　　　　　　　九十三年度交上易字第三四號
　　上　訴　人　臺灣臺北地方法院檢察署檢察官
　　上　訴　人　甲○○
　　即　被　告
右列上訴人等因被告過失傷害案件，不服臺灣臺北地方法院九十二年度交易字第五二
三號，中華民國九十二年十二月二十九日第一審判決（起訴案號：臺灣臺北地方法院
檢察署九十二年度偵字第一五六００號），提起上訴，本院判決如左：
    主      文
上訴駁回。
    事實及理由
一、本案經本院審理結果，認第一審以上訴人即被告甲○○犯刑法第二百八十四條第
    一項前段過失傷害罪，判處有期徒刑二月，並諭知易科罰金折算之標準為三百元
    折算一日，認事用法及量刑均無不當，應予維持，並引用第一審判決書記載之事
    實、證據及理由（如附件）。
二、公訴人雖以：被告肇事後，員警依路人報案即前往現場處理，被撞車輛受損且停
    置路中央，被告並無法離開現場，警員只需查詢肇事車輛號碼即可得知被告為肇
    事人，原審竟認定被告自首犯罪，已屬可議，且被告於肇事後迄未和解賠償，原
    審僅量處有期徒刑二月，亦有未當，被告則另以本件事故實係緣於告訴人過失行
    為所致云云，均對原審判決不服而提起上訴。惟查，本件被告肇事後，於偵查機
    關尚未查覺其為犯罪行為人之前，即已向員警自承肇事，有自首調查報告表在卷
    可稽，其嗣後又接受裁判，原審認定被告符於自首規定並予以減輕其刑，並無不
    合，量刑亦屬妥適，檢察官以上開理由指摘原審判決不當，另被告則以本件係肇
    因於告訴人過失行為所致而提起上訴，均無理由，應予駁回。
據上論斷，應依刑事訴訟法第三百七十三條、第三百六十八條判決如主文。
本案經檢察官張啟彬到庭執行職務
中　　華　　民　　國  　　九十三  　　年      三      月       九   　　日
                            臺灣高等法院交通法庭
                                審判長法  官  許  國  宏
                                      法  官  洪  光  燦
                                      法  官  林  勤  純
右正本證明與原本無異。
本判決不得上訴。
                                      書記官  葉  瑩  庭
中　　華　　民　　國  　　九十三  　　年      三      月       九   　　日
附錄本案論罪科刑法條全文
刑法第二百八十四條
因過失傷害人者，處六月以下有期徒刑、拘役或五百元以下罰金，致重傷者，處一年
以下有期徒刑、拘役或五百元以下罰金。
從事業務之人，因業務上之過失傷害人者，處一年以下有期徒刑、拘役或一千元以下
罰金，致重傷者，處三年以；下有期徒刑、拘役或二千元以下罰金。
附件：
臺灣臺北地方法院刑事判決　　　　　　　　　　　　九十二年度交易字第五二三號
　　公　訴　人　臺灣臺北地方法院檢察署檢察官
　　被　　　告　甲○○  女三十四歲（民國○○○年○月○○日生）
　　　　　　　　　　　　住臺北縣汐止市鄉○路○段六巷二號四樓
　　　　　　　　　　　　身分證統一編號：Ｚ000000000號
右列被告因過失傷害案件，經檢察官提起公訴（九十二年度偵字第一五六００號），
本院判決如左：
    主  文
甲○○因過失傷害人，處有期徒刑貳月，如易科罰金以佰元折算壹日。
    事  實
一、甲○○於民國九十一年十月二十九日十五時四十分許，駕駛車牌號碼Ｋ六─九一
    一八號自用小客車，沿臺北市○○路○段由西向東方向行駛，行經該路段與遼寧
    街之交岔路口時，欲左轉遼寧街往北繼續行駛，原應注意車輛行駛至交岔路口，
    轉彎車應讓直行車先行，而依當時情形為天候晴，有日間自然光線，道路狀況係
    乾燥、無缺陷、無障礙物之柏油路面且視距良好，並無不能注意之情事，甲○○
    竟疏未注意及此，於上開路口時貿然向北左轉，致其所駕駛車輛之前車頭與沿同
    路由對向直行之乙○○所騎乘車牌號碼五三三－ＡＡＡ號大型重型機車之左側車
    身發生碰撞，乙○○因而人車倒地，受有第六頸椎棘突起骨折、右肩及左足踝關
    節撞傷之傷害。
二、甲○○於肇事後，在臺北市政府警察局中山分局交通分隊警員林俊豪據報前往現
    場處理時，甲○○在場並於其未被有偵查犯罪職權之公務員知悉前，不逃避接受
    裁判當場承認為肇事人，嗣並接受裁判。
三、案經甲○○自首及乙○○訴由臺北市政府警察局中山分局報請臺灣臺北地方法院
    檢察署檢察官偵查起訴。
    理  由
一、訊據被告甲○○固不否認其於右揭時、地駕駛前開車牌號碼之自用小客車在前述
    肇事地點與告訴人乙○○所騎乘大型重型機車發生擦撞，告訴人因而受有如前揭
    事實欄第一項所載之傷害等情，惟矢口否認有何過失傷害之犯行，辯稱：當其駕
    車沿八德路二段由西往東行駛至肇事路口時，見號誌燈為綠燈於是打方向燈左轉
    ，該路口對向第一車道有輛自用小客車見狀後即煞車讓其先行，但其仍不敢貿然
    行駛故暫停在肇事地點，但此時告訴人騎乘機車突然由對向第二車道快速騎來撞
    及其所駕駛車輛，因其所駕駛之車輛已靜止，係告訴人未讓被告先行且車速過快
    發生車禍，被告就本件車禍顯無過失等語，資為辯解。
二、關於被告於右揭時、地駕駛前開車牌號碼之自用小客車在前述肇事地點左轉，撞
    及沿同路對向直行之告訴人機車而肇事，告訴人因而分別受有如事實欄所載之傷
    害等事實，業據被告於警局詢問、檢察官偵查及本院審理時均供承不諱，核與告
    訴人於警局詢問時指訴情節相符，且上述車禍發生經過之客觀事實，有臺北市政
    府警察局中山分局製作之道路交通事故調查報告表、道路交通事故補充資料表、
    交通事故談話記錄表、交通事故分析研判表、自首調查表、現場及車損照片十幀
    等件附於卷內可稽，再告訴人因本件車禍受有前述傷害，業據其提出財團法人臺
    安醫院診斷證明書一紙附卷可參。
三、被告雖矢口否認其有過失，並以前揭當時其已達路口中心處，及其曾停於肇事地
    點處，預備確定無往來車輛後才準備通過路口時即突遭撞擊，又告訴人騎車有超
    速等情詞置辯，惟查：
(一)、據被告於九十一年十月二十九日交通事故談話記錄表及九十二年四月四日警局詢
    問時均自承：當時駕車沿八德路二段由西往東方向行駛，行經肇事地點之交岔路
    口左轉遼寧街路，與沿八德路二段由東往西方向直行之告訴人所騎乘機車發生擦
    撞等語，以及告訴人於同日交通事故談話記錄表與九十二年三月十八日警局詢問
    時陳稱：當時騎乘機車沿八德路二段由東往西方向行駛至該路段與遼寧街之路口
    時，依該處行車管制號誌行進，與沿八德路二段由西往東方向行駛左轉遼寧街之
    被告所駕駛自用小客車擦撞等語，復審酌前揭道路交通事故補充資料表及車損照
    片所示，被告所駕駛自小客車前車頭保險桿撞痕損壞、前車頭引擎蓋擦刮痕、前
    號牌脫落，告訴人所騎乘機車之左前避震器、前排氣管、左前引擎處、左側霧燈
    、前擋風板、右方向燈、右手把手、右照後鏡擦痕，右引擎處破裂，左、右側車
    身擦痕之車損情形，是由前揭雙方所陳述之事發經過及被告之前車頭部分受有車
    損情況，顯見被告駕車沿八德路二段甫左轉時，旋即與對向由告訴人騎乘機車之
    前車頭發生碰撞。
(二)、被告雖以前揭當時因對向第一車道有車已煞車欲讓其先行，故其將小客車停於路
    口處臨停確認是否有直行車等情詞置辯，惟依卷附道路交通事故調查報告表所附
    事故現場圖示，被告所駕駛車輛之停車位置，其車身後三分之二雖係在八德路二
    段由東向西方向第一車道前方與遼寧街由南向北車道前方之延伸交會處，然前三
    分之一即右前車頭部分已突出於八德路二段由東向西方向第二車道前方，又參以
    兩車發生碰撞後，碎片散落物及落土係位在距被告車輛左前車角約０點四公尺處
    ，以及被告於前揭交通事故談話紀錄表對警員詢問其發現危害時距離對方多遠之
    問題答稱：「被撞到後才知道」等語，顯見其未注意前方直行車之行車動態，雖
    其後在庭辯稱當時將車輛停於路口處並未行駛，然其小客車之前車頭已突出於八
    德路二段由東往西外側車道前方，佔用該車道前方交岔路口一半之行車範圍，自
    足妨礙直行車輛之行駛，告訴人騎乘機車經過該處時，因見被告駕駛之自用小客
    車突出道路，煞避不及而撞及被告所駕駛車輛之左前車頭而受傷，自與被告車輛
    不當突出八德路二段由東往西外側車道前方而暫停在交岔路口有關，被告認其所
    駕駛之車輛已靜止，故與之無關云云，即非可採。
(三)、按汽車行駛至交岔路口時，轉彎車應讓直行車先行，道路交通安全規則第一百零
    二條第一項第六款前段定有明文；本件被告為已考領駕照之駕駛人，其行經上開
    肇事路口，即應注意上開法令之規定，又依卷附道路交通事故調查報告表各欄項
    目明細所載，事發當日天候晴，有日間自然光線，路面狀況為無障礙物，自被告
    行車方向可以清楚看見對向來車動態，依當時情形並無不能注意之情事存在，而
    被告駕車行至該處自應觀察對向直行車輛動態，確為安全時始可左轉行駛，而據
    被告稱當時車頭部位左轉至對向內、外車道間即與告訴人發生碰撞，以及告訴人
    稱當時沿該路直行行駛等語，足徵被告車輛係左轉行進中，其左轉前未確實注意
    對向直行車輛動態，有違反上述規定之情事。又本件肇事責任經公訴人送請臺灣
    省臺北市車輛行車事故鑑定委員會鑑定結果，亦認同前揭見解，有該會九十二年
    六月二十五日北鑑審字0000000000０號函及鑑定意見書各一份在卷為
    憑，被告之過失行為與告訴人受傷間，存有相當因果關係，應屬灼然。
(四)、再被告於本院調查時，雖另以告訴人有超速等語為辯，惟依道路交通事故調查報
    告表所附事故現場圖示，告訴人騎乘機車在八德路二段由東向西車道並未留有明
    顯之機車剎車痕，又依交通事故談話紀錄表或筆錄所載，其自稱肇事當時行車速
    率為每小時三十至四十公里，並未逾越當地速限五十公里以上，自無從推論告訴
    人當時行車速度顯有超速之情事，是被告關於此部分之辯解，不足採信。此外，
    告訴人肇事當時騎乘大型重型機車，但其僅持有輕型機車駕駛執照，並無考領大
    型重機車駕駛執照之記錄，又其所騎乘之大型重機車因剛至監理站領取牌照，然
    因號牌螺絲孔與該機車不合，故未依規定懸掛號牌等情，故違反道路交通安全規
    則第五十條第一項汽車駕駛執照為駕駛汽車之許可憑證，由駕駛人向公路監理機
    關申請登記，考驗及格後發給之規定，以及同前規則第十一條第一項第三款機器
    腳踏車及拖車號牌每車一面，應正面懸掛於車輛後端之明顯適當位置之規定，惟
    依被告疏失之情事，無從認定告訴人無照駕駛及領有號牌而未懸掛對本件車禍之
    發生有何影響，本院復查無其他證據足認告訴人有違反注意義務之情形，是告訴
    人前揭違規行為非屬刑法之過失責任，應由主管機關循交通法規予以行政處罰，
    退步言之，縱使告訴人前揭行為有過失，並不足減免被告過失責任之成立，附此
    敘明。
(五)、綜上所述，被告所辯，顯係卸責之詞，本件事證明確，被告之犯行堪以認定。
四、核被告所為，係犯刑法第二百八十四條第一項前段之過失傷害罪。又被告於肇事
    後，於警員前往現場處理時，在其上開犯行未為任何有偵查犯罪職權之公務員已
    知悉前，不逃避接受裁判而當場向警員自首，承認其為肇事人，有記載被告上開
    自首情形之臺北市政府警察局中山分局交通分隊警員李俊豪依職權所填具之自首
    調查報告表一紙附卷可稽，是被告既已向該管公務員申述犯罪事實，而不逃避接
    受裁判，已合於刑法第六十二條前段所定對於未發覺之犯罪自首而接受裁判之要
    件，應依該條規定減輕其刑。爰審酌被告前未曾有任何犯罪紀錄，有臺灣高等法
    院被告全國前案紀錄表一份附卷可憑，但本件車禍其應負之過失程度，對告訴人
    所造成之傷害，且於偵審程序中猶矢口否認犯行之犯後態度及迄今尚未與告訴人
    達成民事和解並賠償損失等一切情狀，故量處如主文所示之刑，並諭知易科罰金
    之折算標準，以資懲儆。
五、據上論斷，應依刑事訴訟法第二百九十九條第一項前段，刑法第二百八十四條第
    一項前段、第六十二條前段、第四十一條第一項前段，罰金罰鍰提高標準條例第
    一條前段、第二條，判決如主文。
本案經檢察官張熙懷到庭執行職務。
中　　　華　　　民　　　國　　九十二　　年　　 十二 　　月　　二十九　　日
                                      臺灣臺北地方法院交通法庭
                                          審判長法  官  陳博文
                                                法  官  陳婷玉
                                                法  官  鄧德倩
右正本證明與原本無異。
如不服本判決，應於判決送達後十日內向本院提出上訴狀（應抄附繕本）。告訴人或
被害人如對於本判決不服者，應具備理由請求檢察官上訴，其上訴期間之計算係以檢
察官收受判決正本之日期為準。
                                                書記官  石幸代
中　　　華　　　民　　　國　　九十二　　年　　 十二 　　月　　二十九　　日
附錄本案論罪科刑法條全文：
中華民國刑法第二百八十四條
 (過失傷害罪)
因過失傷害人者，處六月以下有期徒刑、拘役或五百元以下罰金，致重傷者，處一年
以下有期徒刑、拘役或五百元以下罰金。
從事業務之人，因業務上之過失傷害人者，處一年以下有期徒刑、拘役或一千元以下
罰金，致重傷者，處三年以；下有期徒刑、拘役或二千元以下罰金。
